臺灣高等法院臺中分院刑事判決
111年度上易字第411號
上  訴  人  
即  被  告  石曼君


上列上訴人即被告因竊佔案件，不服臺灣臺中地方法院111年度
易字第198號中華民國111年3月30日第一審判決(起訴案號：臺灣
臺中地方檢察署110年度偵字第39870號)，提起上訴，本院判決
如下：   
    主  文
上訴駁回。
    犯罪事實
一、石曼君係址設臺中市○○區○○路000巷0號「現代羅馬社區」公
    寓大廈之住戶，前為確定其就該社區地下室停車場編號20號
    停車位(下稱20號車位)有約定專用使用權而對「現代羅馬社
    區」管理委員會及住戶黃文榮提出確認20號車位約定專用使
    用權屬於其所有等事件之民事訴訟，經臺灣臺中地方法院於
    民國109年8月13日以108年度訴字第3090號民事判決駁回其
    訴，石曼君不服提起上訴，經本院於110年5月12日以109年
    度上字第508號民事判決駁回上訴確定。石曼君業已知悉其
    對20號車位並無使用權，竟意圖為自己不法之利益，基於竊
    佔之犯意，未經黃文榮同意，自110年9月28日起，將其夫許
    良智所有、由其使用之車牌號碼000-0000號自用小客車停放
    在20號車位，以此方式竊佔該不動產，排除黃文榮對該停車
    位之使用。
二、案經黃文榮委由吳孟育律師告訴臺灣臺中地方檢察署檢察官
    偵查起訴。
    理    由
一、證據能力部分：　
  ㈠刑事訴訟法第159條之5規定：「被告以外之人於審判外之陳
    述，雖不符前4條之規定，而經當事人於審判程序同意作為
    證據，法院審酌該言詞陳述或書面陳述作成時之情況，認為
    適當者，亦得為證據。當事人、代理人或辯護人於法院調查
    證據時，知有第159條第1項不得為證據之情形，而未於言詞
    辯論終結前聲明異議者，視為有前項之同意。」本判決所引
    用上訴人即被告石曼君(下稱被告)以外之人於審判外所為言
    詞或書面陳述之供述證據，業經檢察官同意作為證據使用(
    本院卷第41頁)，被告則知悉有同法第159條第1項不得為證
    據之情形，而未於言詞辯論終結前聲明異議，本院審酌該等
    證據作成時之情況，並無違法取證或其他瑕疵，認為適於作
    為本案認定事實之依據，依上開規定，該等供述證據應具有
    證據能力。
  ㈡本判決所引用之非供述證據，並無證據證明有出於違法取得
    之情形，復經本院依法踐行調查程序，應具有證據能力。　
二、認定犯罪事實所憑之證據及理由：
　　被告雖承認有於110年9月28日起將車牌號碼000-0000號自用
    小客車停放在20號車位，但否認有何竊佔犯行，辯稱：20號
    車位本來就是我的，雖然法院判決20號車位是黃文榮的，但
    該判決並沒有依據；20號車位從一開始交屋就由我使用，之
    後我借給「6A」住戶使用，到102年車配圖都是登記我的，
    但是使用上登記為「6A」，後來又變成「8E」；我的車原本
    停在21號車位，因為黃文榮的太太把東西都放在21號車位，
    我只能被迫把車停在20號車位云云。經查：
　㈠被告有於前揭時地，將車牌號碼000-0000號自用小客車停放
    在20號車位之事實，為被告所承認，並有原審法院勘驗筆錄
    及擷圖、告訴人黃文榮提出之照片、被告提出之手機照片可
    佐(偵卷第61至63、89、93至105、109頁，原審卷第34、39
    至47頁)，此部分事實堪認為真正。
  ㈡被告雖否認有竊佔犯行，並以前揭情詞置辯，惟查：
　⒈告訴人黃文榮係20號車位之專用使用權人，且20號車位之汽
    車清潔費係由「8E」住戶即黃文榮繳納等情，有黃文榮之車
    位使用權證明書(偵卷第25頁)、被告提出之「現代羅馬社區
    」汽車清潔費收費表(原審卷第51、53頁)及該社區住戶資料
    一覽表(本院卷第49頁)可憑。且觀被告提出之「現代羅馬社
    區」102、106、109年汽車清潔費收費表(原審卷第49至53頁
    )所載，20號車位之使用人於102年間雖為「6A」住戶，其後
    於106、109年間變更為「8E」住戶，然被告自陳其住戶代號
    為「2E」(原審卷第33頁)，是被告主張其為20號車位使用權
    人，即乏所據。
　⒉被告為確認其就20號車位有約定專用使用權，而對「現代羅
    馬社區」管理委員會及黃文榮提起確認停車位約定專用使用
    權等事件之民事訴訟，經臺灣臺中地方法院於109年8月13日
    以108年度訴字第3090號民事判決駁回其訴，被告不服提起
    上訴，經本院於110年5月12日以109年度上字第508號民事判
    決駁回上訴確定(偵卷第47至60頁本院該案民事判決書)。而
    被告於原審審理時自承：民事判決最後確定判給黃文榮，判
    決書我有收到等語(原審卷第33頁)，足證被告主觀上對於其
    就20號車位並無合法使用權源一事，顯有認識。
　⒊被告既明知20號車位之專用使用權人為黃文榮，卻未經黃文
    榮同意而擅自將車輛停放在該停車位，即屬竊佔黃文榮專用
    使用之停車位。被告雖辯稱其有20號車位之專用使用權，然
    與上開客觀事證相違，所辯無可憑採。又被告另辯稱係因其
    所有之21號車位遭黃文榮配偶堆放雜物，致被告無法停放車
    輛，才會將車輛停放在20號車位等語，但並未提出相關資料
    以供法院調查審認，尚難以此空言陳辯而為有利於被告之認
    定。
  ㈢綜上，被告所辯皆無可採，本案事證明確，被告犯行堪以認
    定，應依法論科。
三、論罪科刑及駁回上訴之理由：
  ㈠核被告所為，係犯刑法第320條第2項之竊佔罪。
　㈡原審以被告竊佔犯行事證明確，而以行為人責任為基礎，審
    酌被告明知20號車位為黃文榮專用使用，竟將其所使用之自
    用小客車擅自停放該處，占用該停車位，所為自無可取，並
    審酌被告本案犯行之犯罪動機、以停放汽車方式占用之犯罪
    情節，兼衡被告於原審供陳教育程度為高職畢業、目前無業
    、家庭經濟狀況困難(原審卷第37至38頁)等一切情狀，量處
    拘役30日，並諭知以新臺幣1千元折算1日之易科罰金折算標
    準。經核原審判決對認定被告犯罪之事實已詳為調查審酌，
    並說明所憑之證據及理由，其認事用法俱無違誤；又其科刑
    時審酌之上開情狀，業已考量刑法第57條所列各款事項，所
    處刑度符合公平正義及比例原則，亦無輕重失衡之情形。被
    告上訴意旨執詞否認犯罪，所為辯解並無可採，業經指駁說
    明如前，其上訴為無理由，應予駁回。
據上論斷，應依刑事訴訟法第368條，判決如主文。　　
本案經檢察官周佩瑩提起公訴，檢察官謝謂誠到庭執行職務。
中　　華　　民　　國　　111 　年　　8 　　月　 　3　　日
                  刑事第八庭  審判長法  官  林清鈞
                                    法  官  簡婉倫
                                    法  官  黃小琴
以上正本證明與原本無異。
不得上訴。
                                    書記官  李宜珊
　　　　　　　　　　　　　　　　　　
中　　華　　民　　國　　111 　年　　8 　　月　 　3　　日